# 非同一控制下企业合并，收购时采用收益法，评估值与对价是否确认商誉

提问人：kangmengjia 时间：2022-07-05 21:14:26
@chenyiwei 请教陈版主
陈版，您好。
A公司在 2018 年 2 月从个人手中收购B公司30%股权。C公司原持有B公司70%股权。A和C共同受D控制。A公司收购B公司30%股权时，支付对价 2190 万。支付对价参考的 2016 年 12 月 31 日的评估报告。在评估基准日 2016 年 12 月 31 日，采用收益法，B公司的股东全部权益的市场价值评估值为2,200.00万元，较账面净资产（ 1081 万）增值1,119.00万元。采用资产基础法评估结果为1,102.55万元。
问题一：收购日，辨认净资产的公允价值按照收益法下 2200 算，还是按照资产基础法1,102.55计算？如果按照 2200 计算，则不形成商誉。形成 10 万营业外收入（2200-2190）.按照资产基础法1,102.55计算，则形成商誉。（2190-1102.55）.
问题二：评估时点2016.12.31，收购日2018.2月。那收购日的评估值是否可以将评估基准日至购买日 2018 年 2 月之间 基准日各项资产负债公允价值持续计算的利润所形成的净资产叠加考虑形成B 公司于购买日的可辨认净资产的公允价值。

回答人：chenyiwei
首先，该交易并不是一项非同一控制下合并？站在最终控制方D的角度，ABC均受其控制，A收购B的30%股权实际上是收购少数股权交易。站在A的角度，属于收购一个联营企业。
不考虑上述问题，单纯就主帖中的提问而言：
1 、可辨认净资产公允价值应按资产基础法下的净资产评估值确定，但需注意按《企业会计准则解释第 5 号》第一条要求识别和计量符合该条规定的“可辨认性标准”的无形资产，避免高估商誉。
2 、由于评估报告一般有 1 年有效期限制，所以本案例不能直接引用已过有效期的评估报告，应以购买日为基准日重新评估。